臺灣高等法院交通事件裁定　　　　　　 94年度交抗字第816號
抗　告　人
即受處分人　甲○○
上列抗告人因違反道路交通管理處罰條例案件，不服臺灣新竹地
方法院，中華民國94年10月13日所為裁定（94年度交聲字第241
號），提起抗告，本院裁定如下：
    主  文
抗告駁回。
    理  由
一、本件原處分意旨略以：異議人即受處分人甲○○於民國九十
    四年六月十七日二十一時四十五分駕駛ＮＱ─一六０號營業
    用小客車，行經新竹市○○路，為警當場舉發其未繫安全帶
    ，異議人於九十四年七月四日到站陳述不服，原處分機關認
    異議人違規行為明確，乃於九十四年九月十五日依據道路交
    通管理處罰條例第三十一條第一項之規定裁決處異議人罰鍰
    一千五百元等語。
二、原裁定意旨略以：異議人確有其前座乘客未繫安全帶而駕駛
    之違規，原處分之裁決書誤載為「其汽車駕駛人未繫安全帶
    」，顯有違誤。因而裁定將原處分撤銷，仍以異議人之汽車
    行駛於道路上，其前座乘客未繫安全帶之事實，依道路交通
    管理處罰條例第三十一條第一項裁處。
三、抗告意旨略以：抗告人已盡口頭、標語告知義務，依舊被罰
    ，深感不服，本人非行為人，更非行為人之監護人，實不應
    被罰。原審裁定嚴重不符公平、正義，亦侵犯本人之人權，
    除非司法已死，本人無語等語。
四、按汽車行駛於道路上，其汽車駕駛人或前座乘客未繫安全帶
    者，處駕駛人新臺幣（下同）一千五百元罰鍰，道路交通管
    理處罰條例第三十一條第一項定有明文。經查：
  (一)本件異議人即受處分人甲○○於九十四年六月十七日二十一
    時四十五分許，駕駛其所有ＮＱ—一六０號營業小客車，行
    經新竹市○○路與文化街口時，因前座乘客未依規定繫安全
    帶，為新竹市警察局交通隊警員攔停查獲並掣單舉發之事實
    ，有新竹市警察局九十四年八月二日竹市警交字第０九四０
    ０三０一一六號函、交通部公路總局新竹區監理所新竹市○
    ○○○○道路交通管理事件裁決書各一紙附卷可稽，且為異
    議人到庭所不否認（見本院九十四年九月二十七日訊問筆錄
    ），是以，異議人於前揭時間，行經上開路段，其前座乘客
    未依規定繫安全帶之事實，自堪認定。
  (二)異議人於原審調查時雖到庭以該乘客上車後，其已告知乘客
    要繫上安全帶，且該車輛副駕駛座正前方亦貼有「乘客請繫
    上安全帶」之標語，但乘客不願意配合，其也沒辦法，不應
    該因此受到懲罰等語置辯。惟按道路交通管理處罰條例第三
    十一條第一項規定之立法目的，無非在減輕車輛行車事故時
    因強大之外力碰撞對於駕駛人及前座乘客所致傷害之程度，
    以維護其等生命、身體安全，從而駕駛人及前座乘客並無例
    外得以不繫安全帶之情形，以免無法達到保障駕駛人及前座
    乘客生命、身體安全之立法目的，否則基於身體活動不願受
    限制、怠惰、圖方便等不一而足之理由，即可任意不繫安全
    帶，或職業駕駛於搭載乘客時徒以告知提醒即得敷衍塞責，
    均足以導致上揭立法目的無法達其效果而成為具文。查本件
    異議人為前開ＮＱ—一六０號營業小客車之駕駛人，本有督
    促前座乘客繫妥安全帶之義務，此觀諸上揭道路交通管理處
    罰條例第三十一條第一項之規定，於乘客未繫安全帶時係處
    罰駕駛人而非乘客自明，異議人於駕車時本應遵守此一規定
    ，並無例外，即便遇有執意不繫安全帶，或酒醉之乘客，異
    議人亦可選擇拒載，甚或代為繫上安全帶，況該條例並無駕
    駛人已對乘客盡告知應繫安全帶之義務後即得解免責任之明
    文，異議人雖舉其已在車輛副駕駛座前方貼有「乘客請繫上
    安全帶」之標語，惟此僅能證明其形式上有配合政府之宣導
    措施，仍難以此而得卸責。其未確實使前座乘客繫妥安全帶
    ，即貿然駕車行駛於道路，設若發生交通事故，對該乘客生
    命、身體可能造成之危害不言可喻，異議人之違規行為，至
    為明確，其竟以已對乘客為告知提醒，係乘客本身不願配合
    云云，企圖卸免處罰，全然漠視上開規定之立法意旨與精神
    ，所辯無非係卸責之詞，自無可採。營業汽車駕駛人固非乘
    客之法定監護人，但駕駛人肩負行駛中交通安全之重責大任
    ，對乘客而言，實與監護人無異。至於法規上，乘客不願配
    合繫上安全帶，應否處罰駕駛人，乃立法裁量之問題，除非
    立法院修改上開法律規定，將處罰駕駛人之規定廢止，否則
    ，司法機關只能依法裁量，並無斟酌餘地。抗告人不明立法
    、司法分際，遽指司法不公，自有不當。
  (三)綜上所述，抗告人確有前揭前座乘客未繫安全帶而駕駛之違
    規行為，而原處分機關認應依道路交通管理處罰條例第三十
    一條第一項之規定，裁處抗告人罰鍰一千五百元，固非無見
    。然本件係因前座乘客未繫安全帶，並非汽車駕駛人未繫安
    全帶，原處分之裁決書上所記載之舉發違規事實竟誤載為「
    其汽車駕駛人未繫安全帶」，顯有違誤。原審因認抗告人飾
    詞指摘原處分不當，雖無理由，惟原處分既有上開可議之處
    ，即屬不能維持，而予以撤銷，仍以抗告人駕駛汽車有違反
    道路交通管理處罰條例第三十一條第一項之汽車行駛於道路
    上，其前座乘客未繫安全帶之事實，依該條之規定，自為裁
    定將原處分撤銷，仍處抗告人汽車駕駛人，汽車行駛於道路
    上，其前座乘客未繫安全帶，處罰鍰新台幣壹仟伍佰元，核
    原審認事用法，均無違誤，抗告人仍執陳詞，指摘原裁定不
    當，即無理由，應予駁回。
五、據上論結，應依道路交通案件處理辦法第26條，刑事訴訟
    法第412條，裁定如主文。
中　　華　　民　　國　　94　　年　　11　　月　　10　　日
                  交通法庭審判長法　官  蔡秀雄
　　　　　　　　　　　　　　　　法  官  蔡光治
　　　　　　　　　　　　　　　　法  官  陳世宗
以上正本證明與原本無異。
不得再抗告。
                                書記官  何閣梅
中　　華　　民　　國　　94　　年　　11　　月　　10　　日
